臺灣桃園地方法院刑事判決　　　　　　　　　　　　　　九十年度易字第七六九號
　　公　訴　人　臺灣桃園地方法院檢察署檢察官
　　被　　　告　乙○○
　　　　　　　　原名談慶華）.
右列被告因侵占案件，經檢察官聲請簡易判決處刑（九十年度偵字第二○五四號），
本院認應依通常程序審理，茲判決如左：
    主  文
乙○○意圖為自己不法之所有，而侵占自己持有他人之物，處有期徒刑陸月，如易科
罰金，以佰元折算壹日。
    事  實
一、乙○○（原名談慶華，嗣於民國八十九年九月一日更名）自八十八年五月十七日
    起，至八十九年五月十二日申請辭職生效止，係大眾商業銀行中壢分行之辦事員
    ，負責業務為「個人戶貸款」。於八十九年六月間某日，正式離職前之辦理交接
    期間，因接受同學甲○○之委託代為辦理購買基金投資事宜，而在上開銀行內收
    受甲○○所交付之委託繳納基金款項新台幣（下同）五十萬元及購買之手續費一
    萬元，惟因基金購買之申請表格填寫有誤，致未能完成基金買賣，適有乙○○之
    不詳姓名年籍之友人向其調借現金，為賺取利息，乙○○竟意圖為自己不法之所
    有，將上開甲○○所交付之現金共計五十一萬元以變易持有為所有之意思予以侵
    占入己。嗣因甲○○久未取得基金憑證，向乙○○追問，始悉上情。
二、案經甲○○告訴台灣桃園地方法院檢察署檢察官偵查後聲請以簡易判決處刑。本
    院認不得以簡易判決處刑，應適用通常程序。
    理  由
一、按依刑事訴訟法第四百五十二條之明文規定，檢察官聲請以簡易判決處刑之案件
    ，經法院認為有刑事訴訟法第四百五十一條之一第四項但書之情形者，應適用通
    常程序審判之；本件經本院中壢簡易庭認為被告依其另涉妨害自由案件，現由本
    院刑事庭審理中（九十年度訴字第二四八號），及本件依檢察官起訴之事實以觀
    ，所犯為最輕本刑為六月以上有期徒刑之罪，且未與告訴人甲○○達成民事合解
    等情，不宜宣告緩刑，亦不宜僅對其科處罰金刑，因認本件檢察官聲請以簡易判
    決處刑之請求顯屬有不當，核有刑事訴訟法第四百五十一條之一第四項但書之情
    形，故本件不宜以簡易判決處刑，應適用通常程序審判之，於此合先敘明。
二、右揭犯罪事實，迭據被告乙○○於偵查及本院審理中坦承不諱，核與告訴人甲○
    ○之指訴相符，且有被告書立之借據一紙及本票二紙附卷可資佐證，足證被告自
    白與事實相符。是本件事證已臻明確，被告犯行洵堪認定。
三、按侵占業務上持有物之罪，以其所侵占之他人所有係因執行業務而持有為構成要
    件，若非因執行業務而基於其他委任關係持有他人所有物，即與該罪構成要件不
    符，祇能以普通侵占論科，最高法院二十三年度上字第一六二○號著有判例可資
    參照。本件訊據被告堅決否認有業務侵占之犯行，辯稱：係受告訴人之委託代辦
    基金購買，但買賣基金並非其業務等語。經查：被告於大眾商業銀行中壢分行任
    職期間之職稱為「辦事員」，經辦業務為「個人貸款戶」，有該行（九十一）中
    壢發字第五十號函一份在卷可參，且告訴人亦於本院調查時陳稱：「（問：當時
    為何你請他幫你買基金）因為是同學的關係，剛好他（指被告）在銀行工作，所
    以我就委託他幫我買基金」等語在卷（參見本院九十年六月十四日訊問筆錄），
    堪認被告上開所言屬實。是被告持有告訴人所交付之前開現金既係出於受告訴人
    之委任代辦購買基金事宜，並非因執行業務而持有，揆諸前揭說明，核被告所為
    ，係犯刑法第三百三十五條第一項之侵占罪。檢察官認被告所為係犯刑法第三百
    三十六條第二項之業務侵占罪容有誤會，惟起訴事實相同，爰依法變更起訴法條
    ，併此敘明。次按，被告行為後，刑法第四十一條業於九十年一月四日修正，同
    年月十日經總統公布，已於同年月十二日生效，修正後之刑法第四十一條第一項
    前段規定：「犯最重本刑為五年以下有期徒刑以下之罪，而受六個月以下有期徒
    刑或拘役之宣告，因身體、教育、職業、家庭之關係或其他正當事由，執行顯有
    困難者，得以一元以上三元以下折算一日，易科罰金。」而比較新舊法規定之結
    果，以修正後規定有利於被告，自應依刑法第二條第一項前段之規定適用裁判時
    之刑法第四十一條第一項前段之規定。爰審酌被告犯罪之動機、目的、手段，犯
    罪時所受之刺激及其品性、生活狀況、智識程度、犯罪所生之損害及尚未完全賠
    償被告損失、犯後態度尚稱良好等一切情狀，量處如主文所示之刑，並諭知易科
    罰金之折算標準，以資懲儆。
據上論斷，應依刑事訴訟法第四百五十二條、第二百九十九條第一項前段、第三百條
、刑法第二條第一項前段、第三百三十五條第一項、第四十一條第一項前段，罰金罰
鍰提高標準條例第一條前段、第二條，判決如主文。
本案經檢察官胡樹德到庭執行職務。
中      華      民      國    九十一    年      五      月     十七     日
                          臺灣桃園地方法院刑事第一庭
                              審判長法  官   吳爭奇
                                    法  官   胡芷瑜
                                    法  官   范明達
右正本證明與原本無異。
如不服本判決，應於判決送達後十日內向本院提出上訴狀( 應附繕本 )，上訴於
臺灣高等法院。
                                    書記官   孫立文
中        華        民        國   九十一   年   五   月    十七    日
附論罪科刑依據之法條：
刑法第三百三十五條第一項
